臺灣臺中地方法院刑事裁定
111年度聲字第2631號
聲  請  人  
即  受刑人  吳俊宏




上列聲明異議人即受刑人因公共危險案件，不服臺灣臺中地方檢
察署檢察官之執行指揮（執行案號：111年度執字第8436號），
聲明異議，本院裁定如下：
    主  文
臺灣臺中地方檢察署檢察官中華民國111年8月8日以111年度執字
第8436號所為否准受刑人吳俊宏易科罰金之執行指揮處分應予撤
銷。 
    理  由
一、聲明異議人即受刑人吳俊宏（下稱受刑人）聲明異議意旨略
    以：受刑人因公共危險案件，經本院以111年度沙交簡字第3
    86號判決判處有期徒刑5月確定，嗣經臺灣臺中地方檢察署
    （下稱臺中地檢署）111年度執字第8436號通知於民國111年
    8月8日到案執行，受刑人遵期到案後聲請准予易科罰金，然
    遭執行檢察官駁回聲請，並於當日發監執行。惟臺灣高等檢
    察署發布之統一酒駕再犯發監標準之原則：「被告5年內三
    犯刑法第185條之3第1項之罪者，原則上即不准予易科罰金
    。」而受刑人歷來犯公共危險案件之時間分別為104年9月7
    日、110年4月6日、111年4月18日，應不符合上開5年內三犯
    酒駕，不准易科罰金之原則。且受刑人違犯本案公共危險案
    件之緣由，係因食用摻有米酒之燒酒雞，且測得之吐氣所含
    酒精濃度為每公升0.25毫克，情節尚屬輕微。又受刑人務農
    ，為家中唯一經濟來源，受刑人之母親患有心臟疾病，需仰
    賴受刑人定期開車接送往來醫院回診，另受刑人姐姐患有精
    神疾病，領有中度精神障礙證明，亦需受刑人定期開車接送
    往來醫院回診，是受刑人係家中不可或缺之重要支柱。爰請
    撤銷上開檢察官於111年8月8日所為之執行指揮，並准受刑
    人就尚未執行之餘刑易科罰金等語。
二、按犯最重本刑為5年以下有期徒刑以下之刑之罪，而受6月 
    以下有期徒刑或拘役之宣告者，得以新臺幣（下同）1千元
    、2千元或3千元折算1日易科罰金，但易科罰金，難收矯正
    之效或難以維持法秩序者，不在此限。依前項規定得易科罰
    金而未聲請易科罰金者，得以提供社會勞動6小時折算1日，
    易服社會勞動。 受6月以下有期徒刑或拘役之宣告，不符第
    1項易科罰金之規定者，得依前項折算規定，易服社會勞動
    。前2項之規定，因身心健康之關係，執行顯有困難者，或
    易服社會勞動，難收矯正之效或難以維持法秩序者，不適用
    之，刑法第41條第1項至第4項分別定有明文。上開易刑處分
    之否准，係法律賦予檢察官指揮執行時之裁量權限，執行檢
    察官自得考量受刑人之實際情況，是否有難收矯正之效或難
    以維持法秩序，以作為其裁量是否准予易科罰金之憑據，非
    謂一經判決宣告易科罰金之折算標準，執行檢察官即應為易
    科罰金之易刑處分。惟檢察官指揮執行如有不當，為保障受
    刑人之利益，刑事訴訟法第484條、第486條分別規定：「受
    刑人或其法定代理人或配偶以檢察官執行之指揮為不當者，
    得向諭知該裁判之法院聲明異議」；「法院應就異議之聲明
    裁定之」。法律既規定此項異議歸由法院裁定，法院仍得就
    檢察官判斷受刑人是否確因易科罰金或易服社會勞動，有難
    收矯正之效，或難以維持法秩序等不准易刑處分之情形進行
    違法性審查。如檢察官所為之裁量判斷，有逾越法律授權範
    圍、事實認定錯誤、審認之事實與刑法第41條第1項之裁量
    要件欠缺合理關聯性、或其程序違背法令等違法或濫用裁量
    等情事，而應認受刑人之異議有理由時，仍非不得以裁定撤
    銷檢察官違法之執行指揮（最高法院105年度台抗字第273號
    裁定意旨參照）。
三、經查：
(一)受刑人前因酒後駕駛之公共危險案件，經本院以111年度沙
    交簡字第386號判決判處有期徒刑5月，如易科罰金，以1千
    元折算1日確定，而經本院移送臺中地檢署執行等情，有上
    開判決書及臺灣高等法院被告前案紀錄表在卷可稽。
(二)嗣臺中地檢署執行檢察官以111年度執字第8436號執行傳票
    通知受刑人到案執行，受刑人於111年8月8日到案，並提出
    易科罰金之聲請，臺中地檢署書記官於同日詢問受刑人給予
    陳述意見之機會，受刑人表示：伊務農要管理農田，還要照
    顧媽媽，請檢察官給伊一次機會等語，檢察官審酌受刑人之
    意見後，以：本件受刑人分別於104年9月、110年5月間故意
    犯不能安全駕駛動力交通工具罪，均受有期徒刑（或含罰金
    ）之宣告，惟仍不知悔改，再於111年4月間第3次犯本件不
    能安全駕駛動力交通工具罪，仍不知自我警惕戒酒，足徵其
    為貪杯，絲毫不顧用路人及自己生命及財產安全，值此酒駕
    肇事屢屢見報，並為媒體廣泛報導，且政府亦大力宣導酒後
    不得駕車，以維護用路人及自己生命及財產安全，避免釀成
    不幸事故，造成個人及無辜用路人家庭破碎之際，受刑人還
    執意以身試法，顯見受刑人有不知自我反省及法意識薄弱之
    情形，受刑人雖主張有個人及家庭因素，固然值得同情、斟
    酌，惟基於保護用路人及受刑人生命及財產安全之考量，認
    為如不發監執行所宣告之刑，難以收矯正之效及難以維持法
    秩序等語，而否准受刑人易科罰金之聲請，並經主任檢察官
    、檢察長批示核可，以111年度執準字第8436號執行指揮書
    發監執行乙節，業經本院調取該署111年度執字第8436號執
    行卷宗核閱無訛，並有111年8月8日執行筆錄、點名單所載
    檢察官批示意見、受刑人聲請易科罰金陳述意見書、111年
    執準字第8436號執行指揮書附卷為憑。
(三)執行檢察官以受刑人本件為第3次犯不能安全駕駛罪，認如
    不發監執行所宣告之刑，難以收矯正之效及難以維持法秩序
    ，而否准受刑人易科罰金之聲請，固非無見，惟依本院111
    年度沙交簡字第386號刑事簡易判決書之記載，本件受刑人
    犯駕駛動力交通工具而吐氣所含酒精濃度達每公升0.25毫克
    以上罪之犯罪情節，乃「食用摻米酒之燒酒雞後」駕駛機車
    上路，受刑人既係食用含有酒精之食物，而非直接飲用酒類
    ，顯然並無因未戒酒而貪杯再犯之情形，執行檢察官認受刑
    人本件犯行係「仍不知自我警惕戒酒，足徵其為貪杯」等語
    ，即有違誤，則檢察官依據上開錯誤事實所為之裁量判斷自
    有瑕疵。執行檢察官否准受刑人易科罰金之執行指揮處分，
    既有上開事實認定錯誤之瑕疵，其裁量即非適法。從而，本
    件受刑人聲明異議，為有理由，應由本院將原處分撤銷。惟
    刑事裁判執行本屬檢察官之權限，本院不宜越俎代庖，仍應
    由檢察官依據受刑人之實際情況，是否得准予易科罰金，有
    無因不執行該應執行刑，即難收矯正之效或難以維持法秩序
    之情形，本其裁量權限，另為適法、妥當之指揮執行，併此
    敘明。 
四、依刑事訴訟法第486條，裁定如主文。 　　
中　　華　　民　　國　　111 　年　　8 　　月　　26　　日
                  刑事第十三庭  法  官  李宜娟
上正本證明與原本無異。
如不服本裁定，應於送達後5日內，向本院提出抗告狀(應附繕本
)。
                                書記官  蕭訓慧
中　　華　　民　　國　　111 　年　　8 　　月　　26　　日